最高法院刑事判決　　　　　　　　　　111年度台上字第450號
上　訴　人　胡瀞云





　　　　　　周志昱



上列上訴人等因加重詐欺等罪案件，不服臺灣高等法院臺中分院
中華民國110 年10月21日第二審判決（109 年度上訴字第2065號
，起訴案號：臺灣臺中地方檢察署106 年度偵字第10114 號，10
7 年度偵字第8630號），提起上訴，本院判決如下：
    主  文
上訴駁回。
    理  由
甲、周志昱部分：
一、按刑事訴訟法第377 條規定，上訴於第三審法院，非以判決
    違背法令為理由，不得為之。是提起第三審上訴，應以原判
    決違背法令為理由，係屬法定要件，且必須依據卷內訴訟資
    料為具體之指摘，並足據以辨認原判決已具備違背法令之形
    式者，始屬相當。本件原判決綜合全案證據資料，本於事實
    審法院之推理作用，認定上訴人周志昱有如其犯罪事實欄（
    即原判決附表〈下稱同上附表〉一編號1 至12）所載與胡瀞
    云、林洺玄（後列1 人業經第一審判處罪刑確定）及如同上
    附表一編號1 至12所示之貸款人（均經檢察官為緩起訴處分
    確定）共同以製造不實之薪資轉帳紀錄，再向銀行行使以申
    請貸款，致各該銀行均陷於錯誤，而分別核撥如同上附表一
    編號1 至12所示之貸款金額予上述貸款人之犯行，因而維持
    第一審關於論周志昱以如原判決附表二編號1 至12所示犯三
    人以上共同詐欺取財共12罪，均依刑法第62條前段規定減輕
    其刑後，依序分別量處如原判決附表二編號1 至12所示之有
    期徒刑，及酌定其應執行刑為有期徒刑1 年6 月，並諭知相
    關沒收追徵部分之判決，駁回周志昱對於上揭12罪在第二審
    之上訴，已詳敘其所憑證據及認定之理由（周志昱於偵查中
    、第一審及原審均已坦承本件全部犯行不諱，並未提出否認
    犯罪之辯解）。核其所為之論斷，俱與卷內資料相符，從形
    式上觀察，原判決關於周志昱部分並無足以影響其判決結果
    之違法情形存在。
二、周志昱上訴意旨略以：本件伊因犯加重詐欺取財罪而主動向
    法務部調查局自首，同時亦有告發胡瀞云、林洺玄之作用，
    而防止犯罪繼續發生之效果，應有刑法第27條關於中止犯及
    證人保護法第14條減免其刑規定之適用。原判決未依上揭規
    定減免其刑，自有未當云云。
三、惟刑法第27條第1 項前段規定，已著手於犯罪行為之實行，
    而因己意中止或防止其結果之發生者，減輕或免除其刑。即
    所謂「中止犯」，除應具備一般未遂犯的成立要件之外，必
    須行為人主觀上出於自願之意思，客觀上因而中止實行犯罪
    （未了未遂之中止）或防止其結果之發生（既了未遂之中止
    ），始足當之。如行為人已著手實行犯罪並發生結果，縱在
    未發覺之前自首犯罪並接受裁判，僅能依自首規定減輕其刑
    ，不能再依中止犯規定予以減免。又犯證人保護法第2 條所
    列刑事案件之被告或犯罪嫌疑人，於偵查中供述與該案案情
    有重要關係之待證事項或其他正犯或共犯之犯罪事證，因而
    使檢察官得以追訴該案之其他正犯或共犯者，以經檢察官事
    先同意者為限，就其因供述所涉之犯罪，減輕或免除其刑，
    同法第14條第1 項定有明文。本件原判決既認定周志昱與胡
    瀞云、林洺玄及如同上附表一編號1 至12所示之貸款人，共
    同以製造不實之薪資轉帳紀錄，再向銀行申請貸款，致各該
    銀行均陷於錯誤，核撥如同上附表一編號1 至12所示之貸款
    金額予各貸款人之犯行明確，因而維持第一審關於論周志昱
    以如原判決附表二編號1 至12所示之犯三人以上共同詐欺取
    財共12罪，已如上述，即各該次加重詐欺取財犯行均已既遂
    ，並發生損害結果，核與上揭中止犯減免其刑規定之要件不
    符。另卷內亦查無周志昱就其供述共同正犯胡瀞云、林洺玄
    之犯罪事證，於偵查中經檢察官事先同意減輕或免除其刑之
    筆錄或其他書面文件，核與證人保護法第14條第1 項規定之
    要件亦不相適合。從而，原判決未依上揭規定予以減輕或免
    除其刑，於法尚無違誤。周志昱上訴意旨徒憑己見，任意指
    摘原判決未依上揭規定減免其刑為不當，依上述說明，要屬
    誤解，均非適法之第三審上訴理由。
四、綜上，本件周志昱上訴意旨並非依據卷內資料具體指摘原判
    決究有如何違背法令之情形，徒以片面之說詞，謂其所為符
    合刑法第27條中止犯及證人保護法第14條第1 項關於減輕或
    免除其刑之規定，而任意指摘原判決違法，顯屬誤解法律之
    規定，自不足據以辨認原判決已具備違背法令之形式。揆之
    首揭說明，其上訴均為違背法律上之程式，應併予駁回。又
    周志昱所犯本件得上訴於第三審法院之重罪即加重詐欺取財
    罪部分之上訴既均屬不合法律上程式而應予駁回，則其所犯
    與上開重罪部分具有想像競合犯關係之輕罪即行使業務上登
    載不實文書罪部分（指原判決附表一編號3 、12所示部分）
    ，即無從適用審判不可分原則一併加以審判，該等部分亦應
    一併駁回。
乙、胡瀞云部分：
一、查第三審上訴書狀，應敘述上訴之理由，其未敘述者，得於
    提起上訴後20日內補提理由書於原審法院，已逾上述期間，
    而於第三審法院未判決前仍未提出上訴理由書狀者，第三審
    法院應以判決駁回之，刑事訴訟法第382 條第1 項、第395
    條後段規定甚明。
二、本件上訴人胡瀞云因加重詐欺等罪案件，不服原審判決，於
    民國110 年11月9 日提起上訴，並未敘述理由，迄今逾期已
    久，於本院未判決前仍未提出，依上開規定，其上訴均非合
    法，亦應併予駁回。
據上論結，應依刑事訴訟法第395 條，判決如主文。
中    華    民    國   111    年    1     月    13    日
                  刑事第一庭審判長法  官  郭  毓  洲  
                                  法  官  林  靜  芬  
                                  法  官  周  盈  文  
                                  法  官  蔡  憲  德  
                                  法  官  林  英  志  
本件正本證明與原本無異
                                  書記官
中    華    民    國   111    年    1     月    18    日